臺灣彰化地方法院民事判決
111年度訴字第416號
原      告  林燕志  
訴訟代理人  陳建良律師
            陳柏宏律師
被      告  羅惠鋒  

上列當事人間請求損害賠償事件，本院於民國111年6月16日言詞
辯論終結，判決如下：
    主      文
一、被告應給付原告新臺幣30萬元，及自民國111年5月14日起至
    清償日止，按週年利率百分之5計算之利息。
二、原告其餘之訴駁回。
三、訴訟費用由被告負擔百分之50，餘由原告負擔。
四、本判決第一項得假執行，但被告如以新臺幣30萬元為原告預
    供擔保，得免為假執行。
五、原告其餘假執行之聲請駁回。 
    事實及理由
一、原告主張：
（一）原告與訴外人謝淳宇於民國83年11月4日結婚，且婚後育
      有3名子女，婚姻生活融洽。詎被告明知謝淳宇與原告具
      夫妻關係，竟仍與謝淳宇發展婚外情，甚至於110年6月17
      日至原告與謝淳宇共同居住之住處向謝淳宇之母親謝王
      表示與謝淳宇持續有不當男女關係之往來，復於110年6月
      26日及110年8、9月間至上開住處大聲叫囂、鬧事而不願
      離去，要求謝淳宇講清楚做選擇，更不斷要求謝淳宇陪伴
      。另被告又於111年1月2日利用通訊軟體MESSENGER，以暱
      稱「莊雄峰」，傳送被告與謝淳宇之對話截圖及謝淳宇在
      被告住所之照片予原告，藉此刺激原告，導致原告精神壓
      力過大而發生自殘行為，此外，被告又於111年3月10日再
      次至上開住處提出其與謝淳宇之出遊照片給原告，並藉此
      挑釁、激怒原告，欲破壞原告與謝淳宇之夫妻關係，再次
      導致原告因精神壓力而為自殘行為。因此，被告既明知謝
      淳宇為原告之配偶，卻仍逾越普通朋友之關係，與謝淳宇
      交往及發生多次性行為，則被告之行為顯已嚴重侵害原告
      本於婚姻關係之身分法益，並破壞原告與謝淳宇間之生活
      圓滿安全及幸福，造成原告於精神上打擊甚鉅，更因而罹
      患適應障礙伴隨焦慮與憂鬱情緒症。故原告茲依民法第18
      4條第1項、第195條第1項、第3項之規定，請求被告賠償
      慰撫金新臺幣（下同）60萬元。
（二）並聲明：被告應給付原告60萬元，及自起訴狀繕本送達翌
      日起至清償日止，按週年利率百分之5計算之利息；願供
      擔保，請准宣告假執行。 
二、被告抗辯：
（一）被告自106年2月13日起任職於「小娘娘健康美麗事業」擔
      任按摩師迄今，且為單親，獨自扶養1名未成年子女，嗣
      謝淳宇於109年3月間至上開事業消費按摩，旋即對被告展
      開熱烈追求，並非被告主動積極介入原告與謝淳宇之婚姻
      關係；又被告於109年7月間發現謝淳宇為已婚之人後，即
      向謝淳宇要求分手，但因謝淳宇告知被告「通姦罪在臺灣
      已經除罪化，不用怕啦！沒事的」，且身為外籍配偶之被
      告不諳臺灣之法律，並不知仍有民事侵害配偶權之損害賠
      償責任，遂繼續與謝淳宇交往，致與謝淳宇之情感越陷越
      深，進而發生性行為。
（二）謝淳宇見被告已陷入情感深淵，即藉機開始向被告以各種
      事由借款，嗣被告經同鄉之警告，始發現謝淳宇在外交往
      多數女友，並以對被告相同之手法詐財、騙色，被告知悉
      後遂向謝淳宇要求返還借款，但謝淳宇開始避而不談、電
      話不接，被告才憤而至謝淳宇之住處催討金錢；後被告得
      知與謝淳宇交往之行為仍會有民事侵權行為之損害賠償責
      任，就已停止至上開住處造次，而改寄送存證信函予謝淳
      宇，催促謝淳宇返還借款，但謝淳宇仍置之不理；另被告
      是遭謝淳宇操弄而陷於無知，並非故意造成原告精神上損
      害，故縱被告有侵害原告之配偶權，謝淳宇亦應負首要責
      任而與被告負連帶損害賠償責任，不應置身事外。
（三）並聲明：原告之訴駁回；如受不利判決，願供擔保，請准
      宣告免為假執行。 
三、得心證之理由：
（一）按因故意或過失，不法侵害他人之權利者，負損害賠償責
      任；又於不法侵害他人基於父、母、子、女或配偶關係之
      身分法益而情節重大者，被害人雖非財產上之損害，亦得
      請求賠償相當之金額，民法第184條第1項前段、第195條
      第3項準用同條第1項前段分別定有明文。又婚姻是以夫妻
      之共同生活為其目的，配偶應互相協力保持其共同生活之
      圓滿安全及幸福，而夫妻互守誠實，是為確保其共同生活
      之圓滿安全及幸福之必要條件，故應解為配偶因婚姻契約
      而互負誠實之義務，配偶之一方行為不誠實，破壞共同生
      活之圓滿安全及幸福者，即為違反因婚姻契約之義務而侵
      害他方之權利（最高法院55年台上字第2053號判決意旨參
      照）。因此，基於婚姻關係而生之配偶身分法益，亦屬應
      受保護之法益，倘配偶之一方與第三者有不誠實之行為，
      該行為若足以破壞夫妻間共同生活之圓滿安全及幸福，且
      情節重大，該第三者與不誠實之配偶，即為侵害配偶身分
      法益之侵權行為人，則受有非財產上損害之配偶，自得依
      民法第195條第3項準用同條第1項前段之規定請求賠償。
（二）原告主張被告是於已知悉謝淳宇仍處於婚姻之狀態而有配
      偶即原告後，仍與謝淳宇以男女朋友關係進行交往，進而
      發生性行為等情（見本院卷第9、10頁），已為到庭之被
      告所自認（見本院卷第103頁），則被告之行為當足以破
      壞原告與謝淳宇間共同生活之圓滿安全及幸福，而已不法
      侵害原告基於配偶關係所生之身分法益，且情節重大，因
      此，原告依民法第184條第1項前段、第195條第3項準用同
      條第1項前段之規定，請求被告賠償慰撫金，核屬有據。
      至被告雖辯稱：因謝淳宇告知其臺灣無保護配偶權之法律
      ，叫其不用怕，且其又不知臺灣法令，故才繼續與謝淳宇
      交往等語（見本院卷第83、103頁），然縱使謝淳宇有以
      前揭說詞取信被告，因謝淳宇並非公權力機關，故謝淳宇
      所言之前揭說詞實毫無公信力可言，被告自行選擇相信謝
      淳宇之前揭說詞，並無從免除其對原告之侵權行為損害賠
      償責任；再者，依錄音譯文所載：「被告：我還想怎樣，
      那你覺得我這幾年都給一個男人白白睡，白白用，精神損
      失費。」（見本院卷第33頁），與謝淳宇並無婚姻契約之
      被告既都知就其自己遭男朋友謝淳宇侵害之權益會要求謝
      淳宇賠償，則其豈會不知與謝淳宇有婚姻契約之原告亦得
      請求被告賠償！因此，被告上開所辯，應屬卸責之詞，並
      不足以阻卻其侵權行為之違法性。
（三）按關於非財產上損害賠償即慰撫金之核給，實務上咸認應
      斟酌實際加害情形、所生影響、請求人精神上痛苦程度、
      雙方身分、地位、經濟狀況等一切情形核定。本院審酌謝
      淳宇背叛與原告之婚姻關係，未能把持自我出軌於被告，
      固同為造成原告精神上受損之原因而應一同予以譴責，且
      原告迄今亦未對謝淳宇提起訴訟請求賠償，但被告在已知
      謝淳宇為有婦之夫後，未能堅決地與謝淳宇斷絕不倫關係
      ，反而與謝淳宇繼續交往，甚而發生性行為，對於結髮多
      年之原告而言，情何以堪，無疑是種打擊，顯已造成原告
      於精神上受有極大之痛苦；另依109、110年度稅務電子閘
      門財產所得調件明細表所示（見本院卷第63至66、69至75
      頁），原告於109、110年之所得均為162元，且名下均有
      財產5,000元，而被告於109、110年之所得分別為65元、2
      4萬65元，且名下均有財產152萬200元，暨兩造之學歷、
      家庭狀況等一切情狀，認原告對被告請求慰撫金以30萬元
      為適當，逾此部分之請求，尚屬無據。
四、綜上所述，原告依民法第184條第1項前段、第195條第3項準
    用同條第1項前段之規定，請求被告給付30萬元，及自起訴
    狀繕本送達翌日即111年5月14日（見本院卷第61頁）起至清
    償日止，按週年利率百分之5計算之法定遲延利息，為有理
    由，應予准許，逾此範圍之請求，則無理由，應予駁回。
五、關於假執行之說明：原告勝訴部分，所命給付金額未逾50萬
    元，爰依民事訴訟法第389條第1項第5款之規定，依職權宣
    告假執行；被告就原告勝訴部分陳明願供擔保，聲請宣告免
    為假執行，合於法律規定，爰酌定相當擔保金額宣告之。又
    原告就其勝訴部分雖陳明願供擔保請准宣告假執行，然此僅
    是促使本院職權之發動，故毋庸為准駁之諭知。至原告就其
    敗訴部分陳明願供擔保聲請宣告假執行，已因訴之駁回而失
    所依據，應併予駁回。
六、本件事證已臻明確，兩造其餘攻擊防禦方法及證據，核與判
    決結果不生影響，爰不一一論列，併此敘明。
七、訴訟費用負擔之依據：民事訴訟法第79條。 　　
中　　華　　民　　國　　111 　年　　6 　　月　　30　　日
                  民事第一庭    法　官　許嘉仁
以上正本係照原本作成。
如不服本判決，須於判決送達後20日內向本院提出上訴狀（須按
他造當事人之人數附繕本）。如委任律師提起上訴者，應一併繳
納上訴審裁判費。
中　　華　　民　　國　　111 　年　　6 　　月　　30　　日
                                書記官　曾靖雯